【裁判字號】    98,訴,1159
【裁判日期】    980728
【裁判案由】    返還消費借貸款
【裁判全文】
臺灣板橋地方法院民事判決              98年度訴字第1159號
原      告  第一商業銀行股份有限公司
法定代理人  丁○○
訴訟代理人  乙○○
被      告  荃維有限公司
被告兼法定代理人
            甲○○
被      告  丙○○
上列當事人間請求返還消費借貸款事件，於中華民國98年7 月14
日言詞辯論終結，本院判決如下：
    主          文
被告應連帶給付原告新臺幣玖拾參萬陸仟元，及如附表一所示之
利息、違約金。
被告應連帶給付原告美金陸萬玖仟壹佰壹拾陸元柒角伍分，及如
附表二所示之利息、違約金。
訴訟費用由被告連帶負擔。
    事 實 及 理 由
壹、程序方面：被告經合法通知，未於言詞辯論期日到場，核無
    民事訴訟法第386 條各款所列情形，爰依原告之聲請，由其
    一造辯論而為判決。又兩造前於訂定系爭契約之時，已經先
    就本件涉訟之訴訟標的法律關係，於雙方簽訂之合約書第13
    條約定合意以本院為第一審管轄法院，有合約書影本在卷可
    稽，則本院就本件涉訟之訴訟標的法律關係自有第一審管轄
    權，併此敘明。
貳、當事人之主張：
一、原告方面：
    聲明：
(一)被告應連帶給付原告新臺幣936,000 元，及依附表1 所示利
    息、違約金。
(二)被告應連帶給付原告美金69,116.75 元，及依附表2 所示利
    息、違約金。
    其陳述及所提出之證據如下：
(一)被告甲○○、丙○○於民國94年10月27日簽立保證書及約定
    書，對於荃維有限公司（下稱荃維公司）所負之一切債務，
    以本金新臺幣2000萬元為限額，負連帶全部償還責任（證物
    1 ）。
(二)被告荃維公司於94年10月28日簽立借據2 紙及約定書向原告
    借款新臺幣200 萬元（證物2 ），約定自97年11月28日起分
    36期，每月28日按月償還本息，利率按原告公告之基準利率
    加年利率3.06% 按月給付（目前為7.15% ），逾期清償時，
    逾期6 個月以內者，按原利率10% ；逾期超過6 個月部分按
    原利率20% 加計違約金。然自96年5 月29日起即未依約繳款
    ，現尚欠本金新臺幣936,000 元及依附表1 所示利息、違約
    金未償還。
(三)被告荃維公司另於96年2 月8 日以被告甲○○、丙○○為連
    帶保證人簽立進口遠期信用狀借款契約（證物3 ），在美金
    20萬元之額度內循環借款。利率按原告通知利率支付，並得
    依借入外匯資金成本加碼利率隨時調整（系爭契約第3 條）
    ，到期不履行時，除按外匯授信利率加2.5%支付遲延利息外
    ，逾期在6 個月以內，按遲延息10% ；逾期超過6 個月，另
    按遲延息20% 加付違約金。嗣被告荃維公司開立信用狀申請
    書3 張（證物4 ），屆期未付款，現尚欠本金美金69,116.7
    5 元及依附表2 所示利息、違約金未償還，雖經催討亦無效
    果（證物5 ）。
(四)對於被告甲○○的答辯狀我們認為是無理由的，她是荃維公
    司的法定代理人，該兩份遠期信用狀借款契約所使用的印章
    與原來留在原告處的其他借據約定書相同，且她所稱有偽證
    文書的告訴並沒有表明是什麼樣的告訴，故我們認為被告甲
    ○○答辯無理由。
(五)為此依據消費借貸及連帶保證之法律關係提起本件訴訟。並
    提出保證書、約定書、借據、遠期信用狀借款契約、開發信
    用狀申請書、催告書等影本為證據。
二、被告丙○○方面：被告丙○○經合法通知，均未於言詞辯論
    期日到場，亦未提出準備書狀作何聲明或陳述。
三、被告荃維公司、甲○○方面：被告荃維公司、甲○○經合法
    通知，未於言詞辯論到場陳述，據其所提之準備書狀所為之
    聲明及陳述略以：聲明：請求駁回原告訴之聲明第二項之訴
    ；並陳明如受不利之判決，願供擔保請求免為假執行。並抗
    辯稱：緣被告甲○○自與被告丙○○於95年6 月28日以感情
    不睦協議離婚後，即未再實際處理被告荃維公司之任何事務
    ，原告訴之聲明第二項簽立遠期信用狀借款契約乙節，被告
    甲○○並不知情，也未曾同意擔任連帶保證人，且未在契約
    書上簽名，關於此部分情事，被告甲○○已向臺灣士林地方
    法院檢察署對被告丙○○提出偽造文書罪之告訴，目前經該
    署受理中（案號：98年度他字第900 號）等語。
參、得心證之理由：
一、原告主張之前揭事實，業據提出與其陳述相符之保證書、約
    定書、借據、遠期信用狀借款契約、開發信用狀申請書、催
    告書等影本為證據。
二、關於被告丙○○部分：
    按被告已於相當時期受合法之通知，而於言詞辯論期日不到
    場，亦未提出準備書狀爭執者，依民事訴訟法第280 條第3
    項規定，準用同條第1 項之規定，視同自認。本件被告丙○
    ○於言詞辯論期日前相當時期受合法通知，卻未於言詞辯論
    期日到場，又未提出準備書狀爭執，自應依法視為對原告主
    張之事實自認，則自足認為原告前述主張之事實為真實。
三、關於被告荃維公司、甲○○部分：
    按當事人主張有利於己之事實者，就其事實有舉證之責任，
    但法律別有規定或依其情形顯失公平者，不在此限，民事訴
    訟法第277 條定有明文。經查，本件被告甲○○雖辯稱：原
    告訴之聲明第二項簽立遠期信用狀借款契約乙節，其並不知
    情，也未曾同意擔任連帶保證人，且未在契約書上簽名等語
    ，然被告甲○○除於答辯書狀內記載其主張，但未提出其未
    於上開私文書簽名之證據以為佐證，則被告甲○○於該書狀
    內之記載不過屬於其自己之主張而已，並無證據足資證明其
    所主張之情節為真正，又參酌原告主張上開私文書所使用之
    印章與兩造間其他借據約定書相同，故若被告甲○○未能舉
    證證明其印章有被盜用甚至冒貸之情，則揆之前揭說明，上
    開私文書之印文既均屬真正，則前述私文書自亦應推定為真
    正，自足認為原告前述主張之事實為真實。次查，被告甲○
    ○固已向臺灣士林地方法院檢察署對被告丙○○提出偽造文
    書之告訴，並由該署以98年度他字第900 號受理偵查在案。
    然民事及刑事案件本係各自獨立審判，互不拘束，刑事偵審
    程序所存在之證據資料，當事人雖可於民事事件主張援用，
    但仍不能以刑事告訴之提出，代替民事舉證之責任，是無論
    刑事案件偵審結果如何，倘被告甲○○於民事事件未能盡其
    舉證責任，即應受不利益之判決，更何況被告甲○○對於被
    告丙○○所提出之上開刑事告訴，檢察官之偵查結果尚未可
    知，其僅對被告丙○○提出刑事告訴，自無遽認被告甲○○
    所抗辯之事實即屬真實，乃不待言，從而被告甲○○此部分
    抗辯自非可採。
四、綜上所述，原告主張依消費借貸及連帶保證之法律關係，訴
    請被告連帶清償借款並按約定利率計算之利息、違約金，即
    屬正當，應予准許。
肆、結論：本件原告之訴為有理由，並依民事訴訟法第385 條第
    1 項前段、第85條第2 項，判決如主文。
中    華    民    國    98    年    7     月    28    日
                  民事第一庭  法  官  許瑞東
以上正本證明與原本無異
如對本判決上訴，須於判決送達後20日內向本院提出上訴狀
中    華    民    國    98    年    7     月    28    日
                              書記官  賴玉芬


司法院資訊處製作；財團法人民間司法改革基金會備份。
